臺灣臺南地方法院刑事判決　　　　　　　96年度易字第1123號
聲　請　人　臺灣臺南地方法院檢察署檢察官
被　　　告　乙○○
選任辯護人　鄭淑子律師
上列被告因傷害等案件，經檢察官聲請以簡易判決處刑（九十五
年度營偵字第七七七號），本院合議庭認不宜以簡易判決處刑，
改依通常程序審理，判決如下：
    主　文
乙○○公然侮辱人，處拘役伍拾捌日，減為拘役貳拾玖日，如易
科罰金，以銀元佰元即新臺幣玖佰元折算壹日；又傷害人之身
體，處有期徒刑肆月，減為有期徒刑貳月，如易科罰金，以銀元
佰元即新臺幣玖佰元折算壹日。
    事　實
一、乙○○受卓怡伶所託，於民國九十四年二月三日下午一時三
    十分許，前往臺南縣學甲鎮○○路三○三號甲○○工作之土
    地銀行學甲分行內向甲○○索討債務。詎其因與甲○○意見
    不合，竟基於公然侮辱犯意，在上開公眾得出入且不特定人
    得共聞共見之場所，以臺語「幹你娘」、「幹你娘ＧＹ（語
    音雷同，ＧＹ意指女性生殖器官）」及「你娘ＧＹ」等粗鄙
    、足以貶損他人人格且使人難堪之言詞接續辱罵甲○○，復
    另基於傷害犯意，以左手臂攬住甲○○肩膀，並以右手施力
    猛抓甲○○衣領及前胸，致甲○○受有前胸部多處抓傷瘀痕
    等傷害。
二、案經甲○○訴由臺南縣警察局學甲分局報請臺灣臺南地方法
    院檢察署檢察官偵查後聲請以簡易判決處刑。
　　理　由
一、證據能力之說明
　(一)證人即告訴人甲○○於警詢及檢察事務官詢問時之陳述、證
  　人即在場警員黃文達於檢察事務官詢問時之陳述及職務報告
    ，屬被告以外之人於審判外之言詞及書面陳述，為傳聞證據
    ，經被告之選任辯護人以書狀明示不同意作為證據（本院簡
　　字卷第二一頁，下稱簡字卷），依刑事訴訟法第一百五十九
  　條第一項之規定，應認為不具證據能力。
  (二)佳里綜合醫院九十四年二月三日出具告訴人之驗傷診斷書，
    係從事醫療業務之醫生，於業務過程所製作之紀錄文書，復
　　無顯不可信之情況，依刑事訴訟法第一百五十九條之四第二
  　款之規定，自得作為證據。
  (三)告訴人所提出之錄音帶一捲，被告之選任辯護人先以書狀表
    示未經勘驗，不具證據能力等語，經本院分別於訊問及審理
    程序勘驗錄音內容，均認與告訴人所提出之錄音譯文所載對
    話（臺灣臺南地方法院檢察署九十五年度核交字第三八三號
    卷第五頁，下稱核交卷）大致相符（簡字卷第二七頁、本院
    易字卷第十三頁，下稱易字卷）。本院因認上開告訴人所提
    出錄音帶之錄音內容並無偽造或剪接情事，而有證據能力。
二、實體事實之認定
　(一)公然侮辱部分：
　1.訊據被告固不否認當時伊受卓怡伶所託，持法院判決書向告
  　訴人索討債務，惟矢口否認有公然侮辱告訴人之犯行，被告
    之選任辯護人則為被告辯護略以：錄音內容辱罵三字經部分
    係第三人所為云云。
  2.上開事實，經告訴人於本院審理時證述明確（易字卷第三二
    頁），核與證人黃文達於本院證述大致相符；又本院於訊問
　　及審理程序勘驗告訴人所提出之錄音帶，認錄音內容確有自
  　稱「新營」之「乙○○」男子以臺語「幹你娘」、「幹你娘
　　ＧＹ」及「你娘ＧＹ」等粗鄙足以使人難堪之言詞接續辱罵
　　其所找尋之「甲○○」而予以回應之男子，錄音內容中尚有
  　該名自稱「乙○○」之人表示其出示法院判決書而向所找「
　　甲○○」其人詢問債務欲如何處理，並與該「甲○○」之人
  　爭論有無上訴等情（詳參核交卷第五頁）；證人黃文達甚至
    證述錄音內容中，譯文顯示第一位警員之聲音係伊所發出，
    在伊到場處理過程中，被告及告訴人均未離開伊的視線，當
　　時除被告以外，並無其他人對告訴人說話，錄影帶畫面顯示
  　被告右邊坐的人亦未與告訴人說話等語（易字卷第十五至十
    六頁）；再者，被告雖表示當時坐在其旁邊之人係載他前往
    之卓怡伶的司機，但伊係一個人去與協商債務（易字卷第十
    四、三九頁），則其與被告自係單獨談論債務問題；更何況
    ，在場其餘與被告及告訴人紛爭無關之人，殊無可能參與辱
    罵告訴人。上開言詞除係被告辱罵告訴人以外，並無其餘可
    能性。
  3.是被告前揭公然侮辱部分事證甚明，而可確信為真實。被告
    之選任辯護人聲請比對上開錄音內容之聲紋，本院認無再行
    調查之必要，依刑事訴訟法第一百六十三條之二第三款規定
　　應予駁回。
  (二)傷害部分：
  1.訊據被告固坦承在上開時地有搭告訴人肩膀，惟矢口否認有
    何傷害犯行，辯稱略以：伊既沒有抓告訴人，也沒有打他云
    云，被告之選任辯護人則為被告辯護略以：告訴人所提出之
    監視錄影內容並無被告徒手推告訴人胸部畫面，被告並未留
    有指甲，故驗傷診斷書所載傷勢非被告所造成，告訴人所述
    與錄影內容不符，不能排除告訴人挾怨報復之可能性等語。
  2.查告訴人受有前胸部多處抓傷瘀痕等傷害，除據告訴人於本
    院審理時證述明確（易字卷第三四、三七頁）外，尚有佳里
    綜合醫院九十四年二月三日出具告訴人之驗傷診斷書（警卷
    第十一頁）可資佐證，而被告於本院審理時亦供述告訴人在
    警局時拉開衣服，伊有看到紅色抓痕等語（易字卷第四三頁
    ），可見告訴人當日受有前揭傷害係屬實情。
  3.又告訴人於本院審理時證述：伊與被告面對面，被告抓住伊
    的前胸口，第一次伊有掙脫，他馬上抓第二次，衣服跟肉都
    有被抓到，當時警察就在旁邊，伊強力用肩膀甩開被告的手
    ，所以產生抓痕等語（易字卷第三三至三五頁），證人黃文
    達於本院審理時證述：被告與告訴人間有一些肢體動作，被
    告有出手推或拉告訴人，因為時間很短，所以伊沒有看清楚
    動作細節等語（易字卷第十五頁），甚至被告於警詢時亦坦
    認有推告訴人一下等語（警卷第二至三頁）。可見被告確曾
    主動出手攻擊告訴人之身體。
  4.再者，上開經本院勘驗屬實之錄音譯文中，自稱「乙○○」
    之男子向其所找「甲○○」表示受人之託詢問債務如何處理
    後，雙方有如下對話：「該『甲○○』表示『喂！你的手在
    幹什麼？』，自稱『乙○○』之人回稱『幹你娘，你欠人錢
    ，你娘ＧＹ！』，。。。，該『甲○○』表示『不然你出手
    看看阿！』，自稱『乙○○』之人回稱『幹你娘，林北甲你
    晶剛好而已（臺語，意指我揍你剛好而已），不然要怎樣？
    』，。。。，該『甲○○』表示『剛在銀行你對我動手腳！
    』，自稱『乙○○』之人回稱『你去驗傷告我啊』」。益徵
    被告與告訴人面對面時，曾主動出手攻擊告訴人前胸。
  5.現場監視錄影畫面固未發現被告有以手抓告訴人前胸畫面，
    惟錄影畫面十八分零三秒前後，被告有伸左手做拉攏告訴人
    狀，在場警員則伸出右手做出制止二人狀，被告甚至以左手
    勾住告訴人肩膀，期間告訴人身體有將近一至二秒時間擋住
    被告手部，該二秒間無法判斷被告之右手有無碰觸告訴人，
    除有卷附錄影畫面翻拍照片（核交卷第四六至四九頁）可憑
    外，尚經本院於訊問及審理程序中分別勘驗在卷（簡字卷第
    二六頁、易字卷第十四頁），告訴人亦證述上開銀行錄影畫
    面係三秒縮成一秒錄製等語（易字卷第三五頁），可見監視
    錄影畫面確有死角以及錄影方式之限制，無法確切顯現當時
    所有動作細節，即無從為被告有利之認定。
  6.綜上，告訴人當日所受前胸部多處抓傷瘀痕等傷害，顯係被
    告與告訴人面對面時，以右手主動攻擊告訴人前胸所造成。
    被告及其選任辯護人雖尚辯稱被告並未留有指甲，無從造成
    抓痕云云，然告訴人於本院審理時證述伊胸部之抓痕係紅色
    ，但不是滲血痕跡等語（易字卷第三七頁），被告亦於本院
    審理時供述其在警局看見告訴人拉開衣服後有紅色抓痕等語
    ，已如前述，可見告訴人所受抓傷瘀痕，並非指甲直接接觸
    皮膚所造成出血性傷痕，而係以手抓衣服及前胸時所造成之
    瘀痕，被告及其選任辯護人上開辯解自亦不足憑採。
  (三)本件事證已臻明確，被告上開犯行均堪認定，應依法論科。
三、論罪科刑
  (一)臺語「幹你娘」、「幹你娘ＧＹ」及「你娘ＧＹ」均係粗鄙
    、輕蔑或攻擊之詞，且足生貶損被辱罵人在社會上所保持之
    人格與地位評價程度。是核被告前開所為，係犯刑法第二百
    七十七條第一項之普通傷害罪以及第三百零九條第一項之公
　　然侮辱罪。被告基於一犯意而接續為上開數次辱罵舉動，係
  　於密接時間實施，侵害同一法益，各行為之獨立性極為薄弱
    ，依一般社會健全觀念，難以強行分開，在刑法評價上，視
    為數個舉動之接續施行，而為包括一行為評價較妥，故被告
    上開公然侮辱言詞，應論以接續犯之實質上一罪。
  (二)被告所犯上開二罪犯意各別，行為互殊，應分論併罰。
  (三)爰審酌被告犯罪動機在受託索討債務，竟未循適法途徑，在
    不特定人得共聞共見之告訴人工作場所侮辱並出手傷害告訴
    人，使告訴人身心均受損害，殊不足取，犯後猶飾詞狡辯，
    迄今未與告訴人和解，態度非佳，惟告訴人身體所受傷害尚
    屬輕微，且其與被告間之糾紛非僅此端，又被告除罰金刑外
    ，僅於八十五年間因偽造文書案件經法院判處有期徒刑五月
    ，於八十八年九月二十三日執行完畢出監，有臺灣高等法院
    被告前案紀錄表在卷可參，素行尚非甚惡，兼衡酌其智識程
    度等一切情狀，分別量處如主文所示之刑，併均諭知易科罰
    金之折算標準。
  (四)又被告所犯，均合於中華民國九十六年罪犯減刑條例第二條
    第一項第三款所規定之減刑條件，自應予以減刑如主文，併
    均諭知易科罰金之折算標準。
  (五)另被告行為後，刑法已於九十四年二月二日公布、九十五年
    七月一日施行，有關本件被告犯行所涉新舊法比較問題，詳
    參附件所載，併予敘明。
據上論斷，應依刑事訴訟第二百九十九條第一項前段，刑法第二
條第一項前段、第二百七十七條第一項、第三百零九條第一項、
修正前刑法第四十一條第一項前段，罰金罰鍰提高標準條例第一
條前段、廢止前罰金罰鍰提高標準條例第二條，中華民國九十六
年罪犯減刑條例第二條第一項第三款、第七條，判決如主文。
本案經檢察官丙○○到庭執行職務。
中　　華　　民　　國　　96　　年　　10　　月　　30　　日
　　　　　　　　刑事第十庭  審判長法　官　陳欽賢
　　　　　　　　　　　　　　　　　法　官  林臻嫺
　　　　　　　　　　　　　　　　　法　官  陳賢德
以上正本證明與原本無異。
如不服本判決應於收受本判決後10日內向本院提出上訴書狀，並
應敘述具體理由。如未敘述上訴理由者，應於上訴期間屆滿後20
日內向本院補提理由書狀（均須按他造當事人之人數附繕本）「
切勿逕送上級法院」。
　　　　　　　　　　　　　　　　　書記官  莊文茹
中　　華　　民　　國　　96　　年　　11　　月　　1 　　日
附錄論罪科刑法條
中華民國刑法第二百七十七條第一項
傷害人之身體或健康者，處三年以下有期徒刑、拘役或一千元以
下罰金。
中華民國刑法第三百零九條第一項
公然侮辱人者，處拘役或三百元以下罰金。
附件
一、按行為後法律有變更者，適用行為時之法律。但行為後之法
　　律有利於行為人者，適用最有利於行為人之法律，九十四年
  　二月二日修正公布、自九十五年七月一日施行之刑法第二條
    第一項定有明文，上開規定係規範行為後法律變更所生新舊
　　法律比較適用之準據法，於新法施行後，應逕適用新法第二
  　條第一項之規定，為「從舊從輕」之比較（最高法院九十五
    年第八次刑事庭會議決議一之 (一)）。
二、刑法第二百七十七條第一項、第三百零九條第一項規定之罰
    金刑，於被告行為後，因刑法施行法增訂第一條之一於九十
    五年七月一日公布施行，而該條規定之適用結果，固與上開
    條文增訂前，適用現行法規所定貨幣單位折算新臺幣條例第
    二條折算新臺幣及罰金罰鍰提高標準條例第一條提高標準，
    並無二致；惟反觀罰金之最低刑度，被告行為後，刑法第三
    十三條第五款亦經修正公布施行（修正公布施行日期同於上
    開刑法第二條），而將修正前僅一元（指銀元，即新臺幣三
    元，再適用罰金罰鍰提高標準條例第一條之規定得提高為十
　　倍，即新臺幣三十元）以上之最低刑度，修正提高為新臺幣
  　一千元以上，比較被告行為前後之法律適用，顯以行為時之
    法律較有利於被告，自應適用修正前之刑法第三十三條第五
    款，而現行法規所定貨幣單位折算新臺幣條例第二條及罰金
    罰鍰提高標準條例第一條前段之規定自應併予適用。
三、被告行為時之易科罰金標準，係以修正前刑法第四十一條第
　　一項前段「得以一元以上三元以下折算一日」及廢止前罰金
　　罰鍰提高標準條例第二條前段「就其原定數額提高為一百倍
　　折算一日」為依據，則本件被告行為時之易科罰金折算標準
　　，如以銀元三百元折算一日，經折算為新臺幣後，應以新臺
  　幣九百元折算為一日。惟修正施行後之刑法第四十一條第一
　　項前段（公佈施行日期同上開刑法第二條）關於易科罰金之
  　折算標準則為「以新臺幣一千元、二千元或三千元折算一日
　　」，比較修正前後之易科罰金折算標準，修正前之規定顯較
  　有利被告，自應適用修正前刑法第四十一條第一項前段、廢
    止前罰金罰鍰提高標準條例第二條前段之規定，併諭知易科
    罰金之折算標準。
